臺灣高等法院刑事裁定　　　　　　 96年度聲再更(一)字第2號
再審聲請人
即受判決人　　　乙○○○
　　　　　　　　現於台灣桃園女子監獄執行中
再審聲請人
兼　上一人
輔　佐　人　　　甲○○
上列聲請人因選罷法案件，對於本院95年度選上訴字第98號，中
華民國96年1月30日第二審確定判決（最高法院96年度台上字第
2136號，臺灣新竹地方法院95年度選訴字第9號，起訴案號：臺
灣新竹地方法院檢察署95年度選偵字第11號），聲請再審，前經
本院裁定後，由最高法院發回本院更審，本院裁定如下：
    主  文
再審之聲請駁回。
    理  由
一、按為受判決人之利益聲請再審，以實體上有罪之確定判決為
    限，此觀刑事訴訟法第420條之規定自明，對於程序上之判
    決要無再審可言。有關最高法院96年度台上字第2136號判決
    ，乃聲請人乙○○○不服本院95年度選上訴字第98號有罪判
    決提起上訴，經最高法院以其上訴違背法律上之程式，予以
    駁回之程序判決，故本件實體有罪之確定判決，為本院上開
    刑事判決，而非最高法院上述程序判決。且聲請人聲請再審
    ，其再審聲請狀雖引用最高法院上述程序上駁回上訴之判決
    案號，但附具一、二、三審判決繕本及證據，並就本院實體
    判決敘述再審理由，應認係對本院實體確定判決聲請再審（
    最高法院74年度第7次刑事庭會議決議參照），核先敘明。
二、聲請意旨略以：聲請人甲○○為乙○○○之夫，依法得為其
    聲請載審。聲請人等提出下列新事證，足認原確定判決有再
    審之理由：(一)原確定判決認定被告乙○○○犯罪之主要根據
    係實際行賄者證人曾啟勇、收賄者池芳、池慶權、池慶錳等
    人之證詞。然被告於二審判決後，得知證人曾啟勇談到其係
    案發後為調查局人員約談時，擔心其妻同時被約談將被收押
    ，而供述不一，故決定由曾某一人承擔。而實際交付匯款的
    是其叔叔曾茂Ｘ，目的是為同次選舉里長部分之候選人蔡玉
    泉之賄選，並非受聲請人乙○○○所託而為，但證人曾啟勇
    唯恐其妻及其叔因此涉案，而稱係聲請人乙○○○所交付，
    有錄音帶及其譯文可資證明。(二)證人曾啟勇證稱其與友人范
    燈台曾陪被告及等人一同前往池芳拜票，但是，范燈台向聲
    請人乙○○○稱其未與曾啟勇一同拜票，有范燈台親筆證明
    書並附印鑑證明可證，亦足證明證人曾啟勇之證詞與事實不
    符。為此依刑事訴訟法第420條第1項第6款因發現確實新證
    據聲請再審等語。
三、經查：
  (一)按刑事訴訟法第420條第1項第6款所謂『發現確實之新證據
    』，係指該證據於事實審法院判決前業已存在，祗因未發見
    ，為法院、當事人所不知，不及調查斟酌，至其後始行發現
    ，且就證據本身形式觀察，固不以絕對不需經過調查程序為
    條件，但必須顯然可認為足以動搖原有罪確定判決，而為受
    判決人無罪、免訴、免刑或輕於原判決所認罪名之判決者為
    限。此受理聲請再審之最後事實審法院，應就聲請再審理由
    之所謂「新證據」，是否具備事實審判決前已經存在，為法
    院、當事人所不知，事後方行發見之「嶄新性」，及顯然可
    認足以動搖原有罪確定判決，應為無罪、免訴、免刑或輕於
    原判決罪名之「顯然性」二要件，加以審查，為判斷應否准
    予開始再審之準據，最高法院32年抗字第113號、33年抗字
    第70號、40年臺抗字第2號、41年臺抗字第1號判例、85年台
    抗字第308號著有裁判可參。
  (二)本件聲請人即被告乙○○○雖以其於原確定判決後所錄得其
    與曾啟勇之對談內容為新證據，然該錄音及譯文，是否確係
    其與曾啟勇之對話，所言是否屬實，均須經過調查程序始能
    確認，則該證據形式上之真偽既尚待調查，即與確實證據之
    意義不符，自不能據為再審之理由。
  (三)另聲請人提出范燈台親筆證明書並附印鑑證明為新證據，以
    證明證人曾啟勇所稱其與友人范燈台曾陪被告乙○○○等人
    一同前往池芳家中拜票之證言與事實不符乙節。姑不論依該
    證明所載，該名范燈台者，似於事實審法院判決前業已存在
    ，然聲請人未提出證據證明是否當時未發現，而為其所不知
    ，不及調查斟酌等情，已與新證據之要件有間，何況，聲請
    人乙○○○與證人曾啟勇於95年6月6日前幾日，一同與案外
    人范燈台、證人曾啟勇之妻黎月燕及被告乙○○○與同案被
    告甲○○之子女等人至證人池芳家中拜票等情，業經臺灣新
    竹地方法院95年度選訴字第9號、本院95年度選上字第98號
    ，均於理由欄內敘明上開事實業據證人曾啟勇證述明確，並
    與證人池芳證述曾啟勇曾於選舉前至其家中拜票等語相符，
    因認被告乙○○○所辯不認識池芳，且不知池芳家中有幾票
    云云，為不可採之理由。就上開聲請人所提出之證明書形式
    上觀察，尚不足以證明確定原判決所憑曾啟勇、池芳之證言
    即為虛偽，而顯然足以使原確定判決發生動搖。況前開范燈
    台親筆所寫之證明書內容真偽？詳情如何？亦需再予調查，
    尚非不需調查之確定新證據，自與刑事訴訟法第420條第1項
    第6款所指之「發現確實之新證據」不符。
四、綜上所述，本件聲請人所舉聲請再審之理由，核與上引法條
    所定無一相符，應認為無再審理由，爰依刑事訴訟法第434
    條第1項，裁定如主文。
中　　華　　民　　國　　96　　年　　9 　　月　　6 　　日
　　　　　　　　　刑事第十八庭審判長法　官  溫耀源
    　　　　　　　　　　　　　　　  法　官  陳健順
　　　　　　　　　　　　　　　　    法　官  周政達
以上正本證明與原本無異。
如不服本裁定，應於收受送達後五日內向本院提出抗告狀。
                                    書記官  莊昭樹
中　　華　　民　　國　　96　　年　　9 　　月　　6 　　日
